臺灣高雄地方法院刑事判決　　　　　 100年度審訴字第3205號
公　訴　人　臺灣高雄地方法院檢察署檢察官
被　　　告　劉宏文
上列被告因違反臺灣地區與大陸地區人民關係條例等案件，經檢
察官提起公訴（100年度偵字第5514號），本院合議庭裁定由受
命法官獨任進行簡式審判程序，判決如下：
    主  文
劉宏文共同犯修正前臺灣地區與大陸地區人民關係條例第七十九
條第一項之使大陸地區人民非法進入臺灣地區罪，處有期徒刑陸
月，如易科罰金，以銀元參佰元即新臺幣玖佰元折算壹日，減為
有期徒刑參月，如易科罰金，以銀元參佰元即新臺幣玖佰元折算
壹日。緩刑貳年，並應於緩刑期內向指定之政府機關、政府機構
、行政法人、社區或其他符合公益目的之機構或團體，提供陸拾
小時之義務勞務。緩刑期間付保護管束。
    事  實 
一、劉宏文明知大陸地區人民未經許可，不得以非法方法入境臺
    灣地區，且與李玲（業已遣送出境，另由檢察官職權為不起
    訴處分確定）之間並無結婚之真意，竟與姓名年籍不詳之成
    年男子，共同基於使大陸地區人民非法進入臺灣地區及行使
    使公務員登載不實文書之犯意聯絡，以每月新臺幣（下同）
    3萬元及提供往返機票及所有食宿費用等為代價，先由姓名
    年籍不詳之成年男子安排劉宏文搭機前往大陸地區湖南省，
    於民國92年2月25日與李玲在湖南省公證處辦理結婚登記並
    取得大陸地區湖南省公證處（2003）湘証字第1626號結婚公
    證書，使劉宏文、李玲取得形式上配偶身分。嗣劉宏文於92
    年2月26日返臺後，於92年4月2日持前開公證書向財團法人
    海峽交流基金會申請文書驗證，並於92年4月3日至高雄市前
    鎮區戶政事務所辦理結婚登記，使承辦戶籍登記之公務員將
    此不實事項登載於職務上所掌之戶籍登記簿公文書上。復於
    同日，由劉宏文持前述載有不實結婚登記內容之戶籍謄本等
    文件，向內政部警政署入出境管理局（已改制為內政部入出
    國及移民署，下同）行使之，並申請李玲以探親名義來臺，
    足生損害於戶政機關對戶籍管理之正確性。嗣經入出境管理
    局承辦公務員為實質審查後，誤為核准而發給李玲中華民國
    臺灣地區旅行證，李玲便持上開中華民國臺灣地區旅行證，
    於92年5月18日進入臺灣地區。李玲於92年5月18日入境臺灣
    後，隨即在臺北市○○○路○段139號從事性交易而為警查獲
    ，並於92年10月13日遭遣返出國。嗣劉宏文於犯罪未被發覺
    前，於100年1月14日主動至內政部入出國及移民署專勤事務
    第二大隊高雄市第一專勤隊自首犯行，始知上情。
二、案經內政部入出國及移民署專勤事務第二大隊高雄市第一專
    勤隊報告臺灣高雄地方法院檢察署檢察官偵查起訴。
    理  由
一、本件被告劉宏文所犯係死刑、無期徒刑、最輕本刑為3年以
    上有期徒刑以外之罪，其於準備程序就前揭被訴事實為有罪
    之陳述，經告知簡式審判程序之旨，並聽取其與公訴人之意
    見後，本院認無不得或不宜改依簡式審判程序進行之處，爰
    依刑事訴訟法第273條之1第1項、第284條之1，裁定本件進
    行簡式審判程序，合先敘明。
二、上揭事實，業據被告於警詢、偵訊及本院審理時均坦承不諱
    ，並有卷附之中華人民共和國湖南省公證處2003年2月25 日
    （2003）湘証字第1626號結婚公證書（警卷第11頁、第12頁
    ）、財團法人海峽交流基金會92年4月2日證明（警卷第10頁
    、大陸地區人民進入臺灣地區旅行證申請書（警卷第7頁、
    第8頁）、大陸地區人民進入臺灣地區保證書（警卷第9頁）
    、李玲之參考資料主檔查詢2紙（警卷第13頁、第14頁）、
    劉宏文之旅客入出境記錄查詢、李玲之旅客入出境記錄查詢
    各1紙（警卷第6頁、第15頁）、高雄市前鎮區戶政事務所
    100年1月21日高市鎮戶字第1000000455號函暨結婚登記申請
    書（警卷第19頁至第25頁）可佐，足認被告之任意性自白核
    與事實相符，應予信實。從而，本案事證明確，被告上開之
    犯行，洵堪認定，應依法論科。
三、新舊法比較：
（一）本件被告行為後，臺灣地區與大陸地區人民關係條例第79
      條規定，業於92年10月29日修正公布，並於同年12月31日
      起施行，而修正前之臺灣地區與大陸地區人民關係條例第
      79條第1項原規定：「違反同條例第15條第1款之不得使大
      陸地區人民非法進入臺灣地區之規定者，處5年以下有期
      徒刑、拘役或科或併科新臺幣50萬元以下罰金」，修正後
      之同條項規定，則將法定刑提高為「處1年以上7年以下有
      期徒刑，得併科新臺幣100萬元以下罰金」，比較新舊法
      結果，修正後之規定並非較有利於被告，依刑法第2條第1
      項前段規定，應適用被告行為時法即修正前之規定處斷。
（二）按行為後法律有變更者，適用行為時之法律。但行為後之
      法律有利於行為人者，適用最有利於行為人之法律，刑法
      第2條第1項定有明文。又因法律修正而比較新舊法時，應
      就罪刑有關之共犯、未遂犯、想像競合犯、牽連犯、連續
      犯、結合犯，以及累犯加重、自首減輕暨其他法定加減原
      因（如身分加減）與加減例等一切情形，綜其全部罪刑之
      結果而為比較。查被告行為後，刑法業於95年7月1日修正
      公布施行，其中有關本案部分，茲比較新舊法如下：
    1.共同正犯部分，修正前刑法第28條原規定：「二人以上共
      同『實施』犯罪之行為者，皆為正犯」，嗣修正為：「二
      人以上共同『實行』犯罪之行為者，皆為共同正犯」，乃
      因原「實施」之概念包含陰謀、預備、著手及實行等階段
      ，故修正為僅共同實行犯罪行為者始成立共同正犯。是修
      正後新法共同正犯之範圍已有限縮，排除陰謀犯、預備犯
      之共同正犯，新舊法就共同正犯之範圍既因此而有變動，
      自屬犯罪後法律有變更，而非僅屬純文字修正，應有新舊
      法比較適用之問題（最高法院96年度臺上字第934號裁判
      意旨參照）。因本案被告無論依新舊法均成立共同正犯，
      適用新法並未對被告較有利，仍應適用修正前刑法第28條
      規定。
    2.罰金刑部分，因修正後刑法第33條第5款規定「罰金：新
      臺幣1,000元以上，以百元計算之。」，與修正前刑法第
      33  條第5款規定「罰金：1元以上。」不同。比較新舊法
      結果，應以修正前刑法較有利於被告。
    3.牽連犯部分，修正前刑法第55條關於牽連犯之規定，從一
      重處斷，然修正後之刑法業已刪除第55條牽連犯之規定，
      則被告所犯數罪即應依修正後之數罪併罰之規定分論併罰
      。此刪除雖非犯罪構成要件之變更，但顯已影響行為人刑
      罰之法律效果，自屬法律有變更，仍應比較新舊法之規定
      。是比較結果，以被告行為時之法律即舊法較有利於被告
      。
    4.關於自首之規定，修正前刑法第62條規定：「對於未發覺
      之罪自首而受裁判者，減輕其刑。但有特別規定者，依其
      規定。」，新法則修正為：「對於未發覺之罪自首而受裁
      判者，得減輕其刑。但有特別規定者，依其規定。」，從
      而，新法將舊法規定之「必減輕其刑」，修正為「得減輕
      其刑」，比較上開規定，自以修正前刑法關於自首之規定
      對被告有利。
    5.綜上，依法律變更比較適用所應遵守之「罪刑綜合比較原
      則」及「擇用整體性原則」，自應適用修正前之刑法規定
      ，較有利於被告。
四、論罪科刑：
（一）按大陸地區人民非經主管機關許可，不得進入臺灣地區；
      又不得使大陸地區人民非法進入臺灣地區，臺灣地區與大
      陸地區人民關係條例第10條第1項及第15條第1項第1款定
      有明文；而同條例第79條第1項處罰違反同條例第15條第1
      款所定使大陸地區人民非法進入臺灣地區罪，凡非經合法
      手續進入者皆包含之，使大陸地區人民以假結婚真入境之
      脫法方式進入臺灣地區，即該當此罪（最高法院92年度臺
      上字第40號判決意旨參照）。次按關於結婚之戶籍登記，
      戶籍機關當僅有「形式審查權」而無「實質審查權」，是
      明知無結婚之實，卻使戶政機關之公務員為結婚之登記，
      自構成刑法第214條之明知不實事項使公務員登載不實罪
      。是核被告以假結婚之方式，使大陸地區人民李玲得以探
      親名義非法進入臺灣地區，係違反臺灣地區與大陸地區人
      民關係條例第15條第1款規定，應依修正前同條例第79條
      第1項處斷；又以不實之結婚證明文件向戶政機關辦理結
      婚登記，使該管戶政機關公務員將此不實之結婚事項登載
      於其職務上所掌管之戶籍登記資料，復持向移民署申辦大
      陸地區人民來臺之許可而為行使，足以生損害於戶政機關
      及掌理戶政業務之正確性，係犯刑法第216條、第214條之
      行使使公務員登載不實事項於公文書罪。被告上開使公務
      員登載不實之低度行為，應為其行使之高度行為所吸收，
      不另論罪。又被告就其所犯修正前臺灣地區與大陸地區人
      民關係條例第79條第1項使大陸地區人民非法進入臺灣地
      區罪，與姓名年籍不詳之成年男子間；就其所犯刑法第21
      6條、第214條行使公務員登載不實文書罪部分，與李玲及
      真實姓名年籍不詳之成年男子間，有犯意聯絡及行為分擔
      ，均為共同正犯。被告所犯上開2罪間，有方法、目的之
      牽連關係，應依修正前刑法第55條後段牽連犯之規定，從
      一重依修正前臺灣地區與大陸地區人民關係條例第79條第
      1項罪名處斷。又被告於本案犯罪未被偵查機關發覺前，
      主動前往內政部入出國及移民署專勤事務第二大隊高雄市
      第一專勤隊自首並接受裁判，有警詢筆錄1份在卷可參，
      合於自首之規定，爰依修正前刑法第62條前段規定，減輕
      其刑。
（二）爰審酌被告明知至大陸地區與大陸女子假結婚，其目的係
      為使大陸女子以依親之方式，來臺打工或非法從事賣淫之
      工作，竟仍貪圖獲取至大陸遊玩、免費食宿等不法利益，
      於姓名年籍不詳之成年男子安排下，親至大陸地區湖南省
      與大陸地區女子李玲辦理結婚，並於返臺後至戶政事務所
      、內政部入出國及移民署辦理李玲入境臺灣之相關事宜，
      使大陸地區女子李玲得以順利來臺從事賣淫之非法工作，
      其所為不僅損害戶政與入出境管理機關管理戶政及入出境
      資料之正確性，亦對社會治安隱藏有潛在之危險，所為實
      屬不該，惟念其犯後坦承犯行，態度良好，並無前案經判
      處有期徒刑、執行之紀錄，有臺灣高等法院被告前案紀錄
      表1份可稽，素行尚佳，並兼衡其教育程度為高職畢業、
      從事保全工作、家庭經濟狀況勉持及犯罪動機、目的、手
      段等一切情狀，量處如主文所示之刑，並依修正前刑法第
      41條第1項規定，諭知如主文所示之易科罰金折算標準（
      按修正前刑法第41條第1項前段原規定「犯最重本刑為5年
      以下有期徒刑以下之刑之罪，而受6個月以下有期徒刑或
      拘役之宣告，因身體、教育、職業、家庭之關係或其他正
      當事由，執行顯有困難者，得以1元以上3元以下折算一日
      ，易科罰金。」，且被告行為時之易科罰金折算標準，依
      修正前罰金罰鍰提高標準條例第2條前段之規定，本係就
      其原定數額提高為100倍折算1日，故被告行為時之易科罰
      金折算標準乃以銀元300元折算1日，經折算後應以新臺幣
      900元折算為1日。惟修正後刑法第41條第1項前段則改以
      「犯最重本刑為5年以下有期徒刑以下之刑之罪，而受6個
      月以下有期徒刑或拘役之宣告者，得以新臺幣1,000元、
      2,000元或3,000元折算一日，易科罰金。」，乃就易科罰
      金之折算標準予以提高。從而比較修正前、後所定易科罰
      金折算標準，當以修正前規定較有利於被告，故應依刑法
      第2條第1項前段，適用行為時、即修正前刑法第41條第1
      項前段規定，以定其易科罰金之折算標準）。又被告犯罪
      之時間係在96年4月24日以前，復無中華民國九十六年罪
      犯減刑條例所定不得減刑之情形，應依同條例第2條第1項
      第3款之規定，減其宣告刑2分之1，併依修正前刑法第41
      條第1項之規定，諭知易科罰金之折算標準，以資懲儆。
（三）末查本件被告前未曾受有期徒刑以上刑之宣告，有臺灣高
      等法院被告前案紀錄表1份在卷可參，並無重大之惡性，
      其因一時思慮致為本件犯行，歷此次偵、審程序及刑之宣
      告後，當能知所警惕而信無再犯之虞，本院認所宣告之刑
      以暫不執行為當，是依前述，爰依刑法第74條第1項第1款
      規定諭知緩刑2年（最高法院95年5月23日第8次刑事庭會
      議決議意旨謂緩刑宣告逕依裁判時法），並斟酌被告犯行
      之情節，依刑法第74條第2項第5款之規定，命被告應向檢
      察官指定之政府機關、政府機構、行政法人、社區或其他
      符合公益目的之機構或團體，提供60小時之義務勞務（至
      義務勞務應如何執行，由檢察官考量被告家庭、身份、職
      業、經歷、特殊專長、體能狀況等個人因素，再依義務勞
      務執行機構之地域、特性及勞務內容等為適當之安排），
      以示警惕。又本院既對被告為刑法第74條第2項第5款提供
      義務勞務之宣告，是併依刑法第93條第1項第2款之規定，
      諭知於緩刑期間付保護管束。
據上論斷，應依刑事訴訟法第273條之1第1項、第299條第1項前
段，修正前臺灣地區與大陸地區人民關係條例第79條第1項、第
15條第1款，刑法第2條第1項前段、第11條前段、第216條、第21
4條，修正前刑法第28條、第55條後段、第62條前段、第41條第1
項前段，刑法第74條第1項第1款、第2項第5款、第93條第1項第2
款，刑法施行法第1條之1，廢止前罰金罰鍰提高標準條例第2條
，中華民國九十六年罪犯減刑條例第2條第1項第3款、第7條，判
決如主文。
本案經檢察官陳孟皇到庭執行職務。
中    華    民    國    100    年    11    月    30   日
                  刑事第十庭  法  官  林勳煜 
以上正本證明與原本無異。
如不服本判決應於收受送達後10日內向本院提出上訴書狀，並應
敘述具體理由；如未敘述上訴理由者，應於上訴期間屆滿後20日
內向本院補提理由書（均須按他造當事人之人數附繕本）「切勿
逕送上級法院」。
中    華    民    國   100    年    11    月    30    日
                              書記官  陳莉庭
附錄本判決論罪科刑法條全文：
修正前臺灣地區與大陸地區人民關係條例第15條
下列行為不得為之：
一、使大陸地區人民非法進入臺灣地區。
二、明知臺灣地區人民未經許可，而招攬使之進入大陸地區。
三、使大陸地區人民在臺灣地區從事未經許可或與許可目的不符
    之活動。
四、僱用或留用大陸地區人民在臺灣地區從事未經許可或與許可
    範圍不符之工作。
五、居間介紹他人為前款之行為。

修正前臺灣地區與大陸地區人民關係條例第79條
違反第15條第1款規定者，處5年以下有期徒刑、拘役或科或併科
新台幣50萬元以下罰金。
以犯前項之罪為常業者，處1年以上7年以下有期徒刑，得併科新
台幣100萬元以下罰金。
第一項之未遂犯罰之。

中華民國刑法第216 條
（行使偽造變造或登載不實之文書罪）
行使第210 條至第215 條之文書者，依偽造、變造文書或登載不
實事項或使登載不實事項之規定處斷。

中華民國刑法第214條
（使公務員登載不實罪）
明知為不實之事項，而使公務員登載於職務上所掌之公文書，足
以生損害於公眾或他人者，處3 年以下有期徒刑、拘役或5 百元
以下罰金。